臺灣臺中地方法院刑事判決　　　　　　　　　　　　九十三年度訴字第二八六九號
　　公　訴　人　臺灣臺中地方法院檢察署檢察官
　　被　　　告　甲○○
　　指定辯護人　本院公設辯護人乙○○
右列被告因偽造有價證券等案件，經檢察官提起公訴（九十三年度偵字第一五八三二
號、第一八０二六號），本院判決如左：
    主  文
甲○○意圖為自己不法之所有，而侵占自己持有他人之物，處有期徒刑參月；又意圖
供行使之用，而偽造有價證券，處有期徒刑壹年捌月，如附表所示有價證券上偽造「
陳玉燕」為共同發票人之記載部分（含偽造之「陳玉燕」署名及捺印）沒收。應執行
有期徒刑壹年拾月，緩刑肆年，如附表所示有價證券上偽造「陳玉燕」為共同發票人
之記載部分（含偽造之「陳玉燕」署名及捺印）沒收。
    犯罪事實
一、甲○○為丁○○之前女友，緣丁○○於民國九十一年十月間，因妨害風化案件入
    臺灣臺中監獄執行，丁○○為聲請易科罰金，乃委託友人劉字城代為籌款，嗣劉
    字城於籌得新臺幣（下同）四萬元後，即將款項交予甲○○，並告知甲○○應至
    臺灣臺中地方法院檢察署執行科為丁○○辦理易科罰金聲請事宜。詎甲○○於取
    得該四萬元後，因有與他人所生之非婚生子女一名（時年約二歲）極待撫養、亟
    需生活費，竟心生為自己不法所有之意圖，將該四萬元予以侵占入己，而未為丁
    ○○辦理易科罰金聲請事宜。迨同年十一月二十日，丁○○之胞姐至臺中市○○
    ○路五十四號三樓甲○○住處追討上開款項，甲○○因無錢償還，竟未經其母陳
    玉燕之同意，意圖供行使之用，而在票號343151號、發票日九十一年十一月二十
    日、到期日九十一年十一月二十三日、面額四萬元之本票上，偽簽「陳玉燕」之
    署名並捺印，而偽造完成以「陳玉燕」為共同發票人之本票，再將該本票交予丁
    ○○之胞姐用以抵付上開侵占之款項，而行使之。嗣丁○○於出獄後向陳玉燕索
    償未果，始知上情。
二、案經丁○○告訴及臺灣臺中地方法院檢察署檢察官自動檢舉偵查起訴。
    理  由
一、右揭犯罪事實，業據被告甲○○坦承不諱，核與證人即告訴人丁○○之證、指訴
    意旨相符，並有系爭本票影本一紙附卷可稽（附於偵字第一五八三二號卷第二十
    頁），是核被告之自白與事實相符。本件事證明確，被告犯行堪以認定。
二、核被告甲○○所為，係犯刑法第三百三十五條第一項之普通侵占罪、第二百零一
    條第一項之偽造有價證券罪。被告偽造有價證券後復持以行使，其行使偽造有價
    證券之低度行為應為高度之偽造行為所吸收，不另論罪。又其所犯上開二罪間，
    犯意各別，罪名不同，應予分論併罰。次查，被告所犯偽造有價證券罪部分，為
    最輕本刑三年以上有期徒刑之罪，惟其係因有稚齡之非婚生子女亟需撫養，而先
    將告訴人之款項侵占後，經告訴人丁○○之胞姐追討，始為此偽造有價證券之行
    為，初無任何積極為偽造或行使行為之意圖可言，亦無其他不法之目的存在；且
    其年紀既輕，所偽造之本票面額又低，而該經其偽造為共同發票人名義者，又係
    其母，是審酌其犯罪情狀，實堪憫恕，如科以其前開最低度之刑，猶嫌過重，爰
    依刑法第五十九條之規定，酌量減輕其刑。爰審酌被告犯罪之動機、目的、手段
    及與被害人丁○○、陳玉燕（平日）之關係，其素行尚可，犯罪後已能坦承全部
    犯行、深具悔意，被害人陳玉燕已以書面表達不欲追究被告偽造有價證券犯行之
    意（附於本院卷），告訴人亦於本院審理中，當庭與被告達成和解後，表達原宥
被告之意等一切情狀，分別量處如主文所示之刑，並定其應執行之刑，以示懲儆
    。末查，被告雖曾因妨害風化案件，經本院以九十年度中簡字第一六八七號判決
    判處有期徒刑三月，如易科罰金以三百元折算一日，緩刑二年確定（確定日期為
    九十年十二月十二日），惟已因緩刑期滿，未經撤銷緩刑宣告，而刑之宣告失其
    效力等情，業有臺灣高等法院被告全國前案紀錄表在卷可按，本院審酌被告之犯
    罪情節與犯後態度，認其經此起訴、審判程序後，當知所警惕，信無再犯之虞，
    對其所宣告之刑，亦以暫不執行為適當，爰併為緩刑四年之諭知，以啟自新（最
    高法院八十七年度臺非字第五六號判決意旨參照）。至如附表所示有價證券關於
    偽造之「陳玉燕」共同發票部分（含偽造之「陳玉燕」署名及捺印部分），應依
    刑法第二百零五條之規定，宣告沒收（最高法院八十六年度臺上字第七一八號、
    九十年度臺上字第一七三七號判決意旨參照）。
據上論斷，應依刑事訴訟法第二百九十九條第一項前段，刑法第三百三十五條第一項
、第二百零一條第一項、第五十九條、第五十一條第五款、第七十四條第一款、第二
百零五條，罰金罰鍰提高標準條例第一條前段，判決如主文。
本案經檢察官丙○○到庭執行職務。
中      華      民      國    九十四    年      一      月      十      日
                          臺灣臺中地方法院刑事第六庭
                              審判長法  官 簡  源  希
                                    法  官 林  念  祖
                                    法  官 鄧  敏  雄
右正本證明與原本無異。
如不服本判決，應於判決送達後十日內向本院提出上訴狀，上訴於臺灣高等法院臺中
分院( 須附繕本 )。
                                     書記官
中      華      民      國    九十四    年      一      月      十一    日
附錄本案論罪科刑法條全文：
中華民國刑法第三百三十五條
意圖為自己或第三人不法之所有，而侵占自己持有他人之物者，處五年以下有期徒刑
、拘役或科或併科一千元以下罰金。
中華民國刑法第二百零一條第一項
意圖供行使之用，而偽造、變造公債票、公司股票或其他有價證券者，處三年以上十
年以下有期徒刑，得併科三千元以下罰金。
附表：
┌─────────────────┬──────────────────┐
│    有      價      證      券    │    應    沒    收    部    分      │
├─────────────────┼──────────────────┤
│如本案偵字第一五八三二號卷第二十頁│偽造「陳玉燕」為本票共同發票人部分  │
│影本所示之本票                    │                                    │
│                                  │                                    │
├─────────────────┼──────────────────┤
│票號：CH343151，發票日九十一年十一│即：本票上偽造之「陳玉燕」署名及其上│
│月二十日，到期日九十一年十一月二十│之捺印                              │
│三日，面額新臺幣四萬元            │                                    │
└─────────────────┴──────────────────┘
